【裁判字號】    90,上易,46
【裁判日期】    900326
【裁判案由】    清償借款
【裁判全文】
台灣高等法院民事判決  九十年度上易字第四六號
    上  訴  人    中國農民銀行股份有限公司
    法定代理人    黃清吉
    訴訟代理人    李濠松
    兼法定代理人  乙○○
    被  上訴人    甲○○
                  丙○○
右當事人間清償借款事件，上訴人對於中華民國八十九年十二月八日臺灣臺北地方法
院八十九年度重訴字第一０九五號第一審判決提起上訴，本院判決如左：
    主    文
原判決關於駁回上訴人後開第二項之訴部分，並訴訟費用之裁判除確定部分外廢棄。
被上訴人台灣皇銘有限公司、甲○○應連帶給付上訴人新台幣玖拾玖萬肆仟陸佰肆拾
壹元，及自八十四年七月三日起至清償日止，按週年利率百分之九．七二計算之利息
，暨自八十四年八月三日起至清償日止，逾期在六個月以內者，按上開利率百分之十
，超過六個月者，按上開利率百分之二十計算之違約金。
其餘上訴駁回。
第一、二審訴訟費用除確定部分外，由被上訴人台灣皇銘有限公司、甲○○連帶負擔
百分之九十六，餘由上訴人負擔。
    事    實
甲、上訴人方面：
  一、聲明：除訴訟費用外如判決主文第一、二項所示。
  二、陳述：除與原判決記載相同者之外，補稱：
    (一)本件被上訴人台灣皇銘有限公司（下稱皇銘公司）向上訴人借款二千零九十九
      萬四千六百四十一元，即八十四年六月二十日申貸一千萬元，並於八十四年六
      月十九日及八十四年六月二十二日分別開發信用狀申貸美金二十一萬三千三百
      元及美金一十七萬二千六百八十三角，合計美金三十八萬五千九百八十元三角
      ，折合一千零九十九萬四千六百四十一元，以上金額兩造並未爭執，且被上訴
      人對於上訴人主張之事實，已於相當時期受合法之通知，而於言詞辯論期日不
      到場，亦未提出準備書狀爭執者，應視同自認。又被上訴人之申請書等文件以
      及上訴人之核撥（即交付）其要件均屬完備，而依兩造所簽之約定書第二條、
      第八條規定，該等相關資料文件均係契約之一部分而有效力，是被上訴人應依
      其所載履行債務。
    (二)本件連帶保證人另亦於約定書上簽字，依該約定書第二條及第八條之約定，應
      負賠償責任。況依上訴人所提示之開發信用狀申請書背面約定事項第九項亦載
      匯率可由上訴人決定，且連帶保證人迄今對金額部分亦無異議，自應就上訴人
      主張金額負連帶清償之責。
    (三)縱連帶保證人僅於借據上簽名，而無他證據足認應與借款人負連帶賠償責任，
      亦無礙借款人對實際借貸金額之清償責任。
  三、證據：援用第一審所提證據。
乙、被上訴人方面：未於言詞辯論期日到埸，亦未提出書狀或聲明。
    理    由
甲、程序方面：
    本件被上訴人經合法通知，未於言詞辯論期日到場，核無民事訴訟法第三百八十
    六條所列各款情形，應依上訴人之聲請，由其一造辯論而為判決。
乙、得心證之理由：
一、本件上訴人主張其與被上訴人皇銘公司合意之借款金額為二千萬元，其中八十四
    年六月二十日由皇銘公司申請撥貸一千萬元，餘則皇銘公司於八十四年六月十九
    日及同年月二十二日以開發信用狀申請書方式申請，經上訴人分別撥貸美金二十
    一萬三千三百元及美金十七萬二千六百八十元三角，合計美金三十八萬五千九百
    八十元三角，依當時新台幣對美金匯率二八點四八五元計算，約合新台幣一千零
    九十九萬四千六百四十九元，利息均按年息百分之九點七二計付，遲延履行時，
    除仍按上開利率計息外，逾期清償在六個月以內者，按上開利率百分之十，超過
    六個月者，按上開利率百分之二十計付違約金，並由其餘被上訴人擔任連帶保證
    人，詎被上訴人皇銘公司就上開借款分別自八十四年七月三日及八十五年五月二
    十日起即未依約繳納，迭經催討無效，依約已喪失期限利益，故請求被上訴人連
    帶清償二千零九十九萬四千六百四十九元及約定之遲延利息與違約金。（原審判
    命被上訴人應連帶給付二千萬元及如原判決附表所示利息、違約金，未據被上訴
    人上訴因而確定，上訴人就其受敗訴判決部分即請求被上訴人連帶給付九十九萬
    四千六百四十一元及自民國八十四年七月三日起至清償日止按年息百分之九．七
    二計算之利息，暨自八十四年八月三日起至清償日止，逾期在六個月以內者，按
    上開利率百分之十，超過六個月者，按上開利率百分之二十計算之違約金部分，
    提起上訴）
二、按當事人於言詞辯論時為訴訟標的之捨棄或認諾者，應本於其捨棄或認諾為該當
    事人敗訴之判決，民事訴訟法第三百八十四條定有明文。本件被上訴人甲○○對
    於上訴人依據連帶保證關係請求其給付二千零九十九萬四千六百四十九元及利息
    、違約金部分於原法院八十九年七月十八日言詞辯論當庭表示同意給付（原審卷
    第三四頁），即對於上訴人之請求表示認諾，依民事訴訟法四百六十三條準用上
    開規定，逕為被上訴人甲○○敗訴之判決。
三、查上訴人主張右開被上訴人皇銘公司向其借款二千零九十九萬四千六百四十九元
    未按期償還，約定按年息百分之九點七二計算利息及違約金等情，已提出借據、
    約定書、催收款項明細分類帳、客戶查詢明細、撥貸申請書、綜合額度資料明細
    表、利息查詢表、轉帳收入傳票、一般支出傳票、開發信用狀申請書等件為證，
    堪信為真，則上訴人與被上訴人皇銘公司所簽書面借據雖僅為二千萬元，其實際
    借貸金額則有二千零九十九萬四千六百四十九元，因消費借貸以金錢之交付而生
    效力，皇銘公司自應就實際借貸金額負清償責任。
三、其次，上訴人主張被上訴人乙○○、丙○○擔任上開借款之連帶債務人，固以上
    開借據二紙為證，被上訴人丙○○對於借據上簽名為連帶保證人部分亦不爭執其
    真正，然依借據所載借款金額分別為一千萬元，合計二千萬元及利息、違約金之
    約定，應認連帶保證責任之範圍僅為該二千萬元及相關利息、違約金，上訴人嗣
    後核撥二千零九十九萬四千六百四十九元，顯已超出借據約定之保證責任範圍。
    上訴人雖主張連帶保證人另簽立約定書，亦屬契約一部分，依該約定書第二條、
    第八條及開發信用狀申請書約定事項第九項提及匯率可由上訴人決定，連帶保證
    人自應就全部借款負責云云，惟查約定書第二條約定：「本約定書所稱一切債務
    ，係指立約人過去現在及將來對貴行所負之借款、票據、透支、墊款、保證及其
    他相關債務，並包括其利息、遲延、違約金、損害賠償及其他費用」、第八條約
    定：「立約人對貴行所負各宗債務，其債權憑證如有遺失、滅失或毀損等情事，
    立約人願依貴行意旨再立債權憑證交貴行收執，或依貴行帳卡、帳簿、傳票、電
    腦製作之單據、其他憑證、往來文件或其影本、縮影本等所載金額履行債務」，
    均與連帶保證人同意之保證範圍無涉，至開發信用狀申請書約定事項上僅有皇銘
    公司及其法定代理人印文，至多為該公司與上訴人間合意事項，亦無法以此擴張
    保證人責任範圍。上訴人雖稱：被上訴人既未抗辯其保證範圍，亦未到庭答辯，
    應認為上訴人主張為實在云云，然上訴人主張有利於己之事實，依民事訴訟法第
    二百七十七條規定，應負舉證責任，並非被上訴人乙○○、丙○○不予抗辯或未
    到庭抗辯，即可不論上訴人主張與所提證據是否相符，概予採信，所以本件上訴
    人對於連帶保證人乙○○、丙○○請求應就九十九萬四千六百四十九元及其約定
    利息、違約金負清償責任，既無法舉證證明之，自屬無據。
四、綜上所述，上訴人本於借貸及連帶保證關係，請求被上訴人皇銘公司、甲○○再
    連帶給付九十九萬四千六百四十一元及自民國八十四年七月三日起至清償日止按
    年息百分之九．七二計算之利息，暨自八十四年八月三日起至清償日止，逾期在
    六個月以內者，按上開利率百分之十，超過六個月者，按上開利率百分之二十計
    算之違約金，為有理由，應予准許。至於對其餘被上訴人依保證關係請求連帶清
    償上開借款及利息、違約金，為無理由，應予駁回。又上訴人勝訴部分，原審就
    上開應准許部分，為上訴敗訴之判決，尚有未洽，上訴意旨求予廢棄改判，為有
    理由，爰由本院予以廢棄改判如主文第二項所示。至於上訴人之請求不應准許部
    分，原判決為上訴人敗訴之判決，經核於法並無不合，上訴意旨求予廢棄改判，
    為無理由，應駁回其上訴。另本於被上訴人甲○○認諾所為判決部分，因未逾一
    百萬元，判決後即告確定，自無依職權宣告假執行必要，附此敘明。
五、據上論結，本件上訴為一部有理由，一部無理由，依民事訴訟法第四百六十三條
    、第三百八十五條第一項前段、第四百五十條、第四百四十九條第一項、第七十
    九條但書、第八十五條第二項，判決如主文。
中      華      民      國    九十      年      三      月     二十六   日
                              民事第七庭
                                  審判長法  官  張  耀  彩
                                        法  官  王  仁  貴
                                        法  官  陳  玉  完
右正本係照原本作成。
不得上訴。
中      華      民      國    九十      年      三      月     二十七   日
                                        書記官  徐  惠  莉


司法院資訊處製作；財團法人民間司法改革基金會備份。
